【裁判字號】    99,訴,143
【裁判日期】    990514
【裁判案由】    分割共有物
【裁判全文】
臺灣板橋地方法院民事判決               99年度訴字第143號
原      告  甲○○
訴訟代理人  乙○○
被      告  丙○○
            壬○○
            辛○○
            庚○○
            己○○
兼上列四人
訴訟代理人  戊○○
被      告  丁○○
訴訟代理人  癸○
上列當事人間分割共有物事件，本院於99年4月28日言詞辯論終
結，判決如下：
    主  文
兩造共有坐落於臺北縣板橋市○○段16-18 地號、面積114 平方
公尺之土地並其上門牌號碼臺北縣板橋市○○路○段352 號之一
、二層未辦保存登記建物應予變賣分割，並按如附表所示兩造應
有部分比例分配價金。
兩造之訴訟費用負擔如附表持分表所示。
    事實及理由
一、原告起訴主張：
    兩造共有坐落於臺北縣板橋市○○段16-18 地號、面積114
    平方公尺之土地（下稱系爭土地），各人之應有部分分別為
    ：原告、被告丙○○、被告壬○○、被告辛○○、被告丁○○、被告戊○○各為7 分之1 ；被告庚○○、被告己○○則
    各為14分之1 。系爭土地依法並無不能分割情事，兩造間亦
    無不為分割之約定，而原告為促進土地利用價值，多次請求
    被告協議分割，然均無法達成協議，故本件原告乃依民法第
    823 條規定，請求分割共有物。又系爭土地面積僅有114 平
    方公尺，若依各共有人應有部分進行分割，則將面積過小而
    無法建築利用，因此請求予以變賣分割，所得價金按如附表
    所示兩造應有部分比例分配。系爭土地上復有一棟未辦保存
    登記之一、二層房屋，其門牌號碼為臺北縣板橋市○○路○
    段352 號，亦為兩造共有，應有部分亦如附表所示，請求一
    併予以變價分割，所得價金亦按如附表所示兩造應有部分比
    例分配等語。
二、被告抗辯則以：對於原告主張將系爭土地及其上建物一併變
    價分割，依應有部分比例分配價金並無意見等語。
三、本件原告主張系爭土地各共有人持分如附表所示，系爭共有
    物無不得分割之情形，亦無不分割之協議，目前無法協議分
    割，系爭土地上另有一未辦保存登記之一、二層建物，門牌
    號碼為臺北縣板橋市○○路○ 段352 號，亦為兩造共有，應
    有部分比例亦如附表所示等事實，業據其提出土地登記謄本
    、地籍圖謄本、房屋稅繳款書、臺北縣政府稅捐稽徵處房屋
    稅籍證明書為證，並為兩造所不爭，堪信為真實。
四、按各共有人，除法令另有規定外，得隨時請求分割共有物。
    共有物之分割，依共有人協議之方法行之。分割之方法不能
    協議決定，或於協議決定後因消滅時效完成經共有人拒絕履
    行者，法院得因任何共有人之請求，命為下列之分配：一、
    以原物分配於各共有人。但各共有人均受原物之分配顯有困
    難者，得將原物分配於部分共有人。二、原物分配顯有困難
    時，得變賣共有物，以價金分配於各共有人；或以原物之一
    部分分配於各共有人，他部分變賣，以價金分配於各共有人
    。民法第823 條第1 項前段、第824 條第1 、2 項分別定有
    明文。經查，本件系爭土地及其上建物並無因物之使用目的
    不能分割，或定有不分割之期限或協議，且兩造無法協議分
    割方法，為兩造所不爭，因此，原告訴請分割系爭土地及其
    上建物，應屬有據。又系爭土地房屋共有人有8 人，應有部
    分如附表所示，而系爭土地面積僅為114 平方公尺，其上復
    有獨立建物一棟，若予分割，則被告庚○○、己○○各僅有
    約8 平方公尺、其餘被告僅有約16平方公尺，其經濟利用價
    值將甚微，並有害社會經濟，是難以原物分配而顯有困難，
    且依據兩造陳述，均同意就系爭土地及其上建物一併採變價
    分割之方式，以結束共有關係，故本院審酌上情，自以採變
    價分割較符合兩造之利益，並分別按兩造如附表所示之應有
    部分比例分配價金。
五、從而，原告依民法第823 條第1 項之規定，起訴請求兩造就
    系爭土地及其上建物一併予以變價分割並依其應有部分比例
    分配價金，洵屬有據，應予准許。
六、結論：本件原告之訴為有理由，依民事訴訟法第80條之1 ，
    判決如主文。
中    華    民    國    99    年    5     月    14    日
                  民事第三庭  審判長法  官  朱耀平
                                    法  官  劉以全
                                    法  官  吳金芳
以上正本係照原本作成。
如對本判決上訴，須於判決送達後20日內向本院提出上訴狀。
中    華    民    國    99    年    5     月    14    日
                                    書記官  陳昭綾
附表：
各共有人之應有部分持分表
丙○○：7分之1
壬○○：7分之1
辛○○：7分之1
丁○○：7分之1
戊○○：7分之1
庚○○：14分之1
己○○：14分之1
甲○○：7分之1

司法院資訊處製作；財團法人民間司法改革基金會備份。
